臺灣高等法院高雄分院刑事裁定
111年度毒抗字第252號
抗  告  人  
即  被  告  余崇正




上列抗告人因聲請強制戒治案件，不服臺灣橋頭地方法院中華民
國111年7月19日裁定(111年度毒聲字第356號)，提起抗告，本院
裁定如下：
    主  文
抗告駁回。
    理  由
一、本件抗告意旨略以：抗告人受評估之標準，主觀及客觀因子
    實令存有疑慮，評估之靜態、動態因子無非以抗告人之前科
    、施用年齡、觀感等為準則，然評估抗告人前科該項應和抗
    告人本次施用毒品有無繼續施用傾向實無客觀之準則可言。
    又施用年齡之觀感皆是由社工、心理醫師問上數個問題即已
    成就有繼續施用傾向，該項觀之唯是其主觀先入為主之見而
    成之評分，毒樹果實之結果論。抗告人於執行勒戒期間生活
    上表現一切正常，戒斷症狀已渡過，家庭健全、固定工作，
    實無因此不顧家庭沉迷毒品中，且於勒戒中不幸遭傳染確診
    新冠肺炎之苦。評估勒戒應依法以有利及不利的一切情狀為
    準則，並以客觀之見施以評估方可令人信服，免令抗告人受
    有一罪二罰之結果論云云。
二、按犯毒品危害防制條例第10條之罪者，檢察官應聲請法院裁
    定，令被告入勒戒處所觀察、勒戒，其期間不得逾2月。觀
    察、勒戒後，檢察官依據勒戒處所之陳報，認受觀察、勒戒
    人無繼續施用毒品傾向者，應即釋放，並為不起訴之處分；
    認受觀察、勒戒人有繼續施用毒品傾向者，檢察官應聲請法
    院裁定令入戒治處所強制戒治，其期間為6個月以上，至無
    繼續強制戒治之必要為止。但最長不得逾1年，毒品危害防
    制條例第20條第1項、第2項定有明文。是檢察官依據勒戒處
    所之陳報，認受觀察、勒戒人有繼續施用毒品傾向者，應聲
    請法院裁定令入戒治處所強制戒治，此乃戒絕毒癮之法定程
    序。
三、再按有無繼續施用傾向之判斷準則以「前科紀錄與行為表現
    」、「臨床評估」、「社會穩定度」為評估之依據。查被告
    因施用第二級毒品，經原審法院以110年度毒聲字第859號裁
    定令入勒戒處所觀察、勒戒確定，且其於觀察、勒戒期間，
    經勒戒處所判定有繼續施用毒品傾向之事實，有原審法院上
    開刑事裁定、法務部○○○○○○○○111年7月5日高戒所衛字第111
    10004190號函暨所附有無繼續施用毒品傾向證明書及有無繼
    續施用毒品傾向評估標準紀錄表（111年度毒偵字第156號卷
    第81-87頁）等資料附卷可稽。依上開有無繼續施用毒品傾
    向評估標準紀錄表之記載，被告在前科紀錄與行為表現方面
    評分42分（⒈毒品犯罪相關司法紀錄共10筆，每筆5分，因上
    限為10分，故該項得分為10分；⒉首次毒品犯罪年齡為20歲
    以下，得分10分；⒊其他犯罪相關紀錄有8筆，每筆2分，上
    限10分，該項得分為10分；⒋入所時尿液毒品檢驗為多種毒
    品反應，得分為10分；⒌所內行為表現有持續於所內抽菸，
    得分2分），在臨床評估方面評分30（⒈多重毒品濫用：無，
    得分0分；合法物質濫用：菸、酒、檳榔，每種2分，得分6
    分；使用方式：有注射使用，得分10分；使用年數：超過1
    年，得分10分；⒉精神疾病共病：無，得分0分；⒊臨床綜合
    評估：中度，得分4分），在社會穩定度方面得分5分（⒈工
    作：全職工作，得分0分；⒉家庭：家人藥物濫用：有，得分
    5分）。靜態因子得分合計71分，動態因子得分合計6分，靜
    態因子與動態因子總分合計77分；而依法務部與衛生署共同
    修正之「有無繼續施用毒品傾向評分標準評分說明手冊」所
    定判定原則，得分在60分以上者，即可判定為有繼續施用毒
    品傾向。茲被告之得分為77分，已逾60分，故而判定有繼續
    施用毒品傾向。上開判定結果係依主管機關訂頒之評估基準
    進行，在客觀上並無逾越裁量標準，且上開判定結果是由專
    業醫師依前開評估基準所為之專業判斷，是法務部○○○○○○○○
    判定被告有繼續施用毒品之傾向，顯非無據。
四、綜上所述，原審因而依檢察官之聲請，適用毒品危害防制條
    例第20條第2項後段之規定，裁定令入戒治處所施以強制戒
    治，其期間為6個月以上，至無繼續強制戒治之必要為止，
    但最長不得逾1年，經核並無不合。而上開有無繼續施用毒
    品傾向評估標準紀錄表係由專業機構依毒品成癮條件製作之
    客觀評估項目，每項評分俱依相關紀錄勾填評分，並無主觀
    因素項目，被告空言指摘上開動態、靜態因子有疑慮，難認
    有理。又其所述在勒戒期間生活上表現一切正常，戒斷症狀
    已渡過，家庭健全、固定工作，實無因此不顧家庭沉迷毒品
    等情，要為與家人之連結係屬社會穩定度項，該項計分為0
    分，亦已予斟酌考量，抗告人持以抗告，俱無理由，應予駁
    回。
據上論結，應依刑事訴訟法第412條，裁定如主文。
中　　華　　民　　國　　111 　年　　8 　　月　　5 　　日
                  刑事第九庭    審判長法  官  莊崑山
                                      法  官  林家聖
                                      法  官  惠光霞
以上正本證明與原本無異。
不得再抗告。
中　　華　　民　　國　　111 　年　　8 　　月　　5 　　日
                                      書記官  黃月瞳